臺灣雲林地方法院刑事判決　　　　　　　 99年度訴字第829號
公　訴　人　臺灣雲林地方法院檢察署檢察官
被　　　告　李椒貞
上列被告因詐欺等案件，經檢察官提起公訴（99年度偵字第1139
、3926號），本院判決如下：
    主  文
李椒貞犯詐欺取財罪，處有期徒刑肆月，如易科罰金，以新臺幣
壹仟元折算壹日。
其餘被訴部分無罪。
    事  實
一、李椒貞與林麗雯為朋友關係，因李椒貞積欠林麗雯新臺幣（
    下同）百餘萬元之金錢債務，李椒貞竟意圖為自己不法之所
    有，於民國98年2 月間，在林麗雯位在雲林縣北港鎮新厝里
    100 之2 號住處，向林麗雯詐稱：因蔡淑娟積欠伊新臺幣2
    、300 萬元之貨款，故欲借用林麗雯之名義向法院聲請對蔡
    淑娟假扣押，但林麗雯須提供25萬元作為聲請假扣押之保證
    金，若錢拿回來，一部分可以還給林麗雯等語。李椒貞並簽
    發面額25萬元之本票1 張及提出所有權人為李肖蘭之雲林縣
    北港鎮○街段648 之34、348 之315 地號土地所有權狀、北
    港鎮○街段2101建號建物所有權狀以供擔保，致林麗雯誤信
    為真，陷於錯誤，而交付預扣首期利息6000元後之24萬4000
    元予李椒貞。數日後，李椒貞持已製作完成之民事假扣押聲
    請狀取信於林麗雯，然李椒貞並未進行假扣押聲請之手續，
    經林麗雯屢次追問，李椒貞皆藉故拖延，林麗雯始知受騙。
二、案經林麗雯訴由臺灣雲林地方法院檢察署檢察官偵查起訴。
    理  由
壹、被告有罪部分：
一、證據能力部分：
(一)、按「被告以外之人於偵查中向檢察官所為陳述，除顯有不可
    信之情況者外，得為證據」，刑事訴訟法第159 條之1 第2
    項定有明文。檢察官在偵查中對被告以外之人所為之偵查筆
    錄，性質上屬傳聞證據，惟刑事訴訟法規定檢察官代表國家
    偵查犯罪、實施公訴，依法其有訊問被告、證人及鑑定人之
    權，證人、鑑定人並須具結，而實務運作時，檢察官偵查中
    向被告以外之人所取得之陳述，原則上均能遵守法律規定，
    不致違法取供，其可信度極高，職是，被告以外之人前於偵
    查中已具結而為證述，除反對該項供述具有證據能力之一方
    ，已釋明「顯有不可信之情況」之理由外，不宜遽指該證人
    於偵查中之陳述不具證據能力。證人李肖蘭、林麗雯於檢察
    官偵查時之證述筆錄（詳見99年度偵字第1139號偵查卷第28
    頁至第29頁、第66頁、第67頁），係檢察官令渠等以證人身
    分具結後所為之證述，有該證人等之結文附卷可稽（詳同上
    偵查卷第32頁、第70頁），被告並未提及檢察官在訊問時有
    不法取供之情形，亦未釋明上開證人之證述有何顯不可信之
    情況，依上開規定，上開證人在檢察官偵訊時之證述筆錄，
    自得作為本案證據使用。
(二)、查被告以外之人於審判外之陳述，雖不符刑事訴訟法第159
    條之1 至之4 等4 條規定，而經當事人於審判程序同意作為
    證據，法院審酌該陳述作成時之情況，認為適當者，亦得作
    為證據，又當事人、代理人或辯護人於法院調查證據時，知
    有第159 條第1 項不得為證據之情形，而未於言詞辯論終結
    前聲明異議者，視為有前項之同意。同法第159 條之5 第1
    項、第2 項定有明文。經查，除上開證人在檢察官面前之證
    述筆錄外，本判決後述引用被告以外之人於審判外之陳述（
    即告訴人林麗雯於98年11月11日所為之警詢筆錄，詳見98年
    度他字第831 號偵查卷第17頁至第19頁），原則上均不得作
    為證據使用，惟被告在本院準備程序中明示同意上開證據有
    證據能力，亦未於言詞辯論終結前聲明異議，本院審酌上開
    證據製作時之情況，並無違法不當之情事，認為以之作為證
    據應屬適當，揆諸前開規定，應認該等證據例外具有證據能
    力。
二、認定犯罪事實之心證理由：
    訊據被告矢口否認上開詐欺犯行，辯稱：伊沒有拿到24萬40
    00元，伊向林麗雯借的錢30萬元是在97年間借的，又簽發本
    票的目的是要託林麗雯的兒子以上開登記為李肖蘭名義的房
    屋，去向臺中的人借二胎，後來沒有借到，就將權狀還伊等
    語。經查：
(一)、告訴人林麗雯確實交付預扣首期利息6000元後之24萬4000元
    予被告之事實，業經告訴人林麗雯於本院以證人身分具結證
    述明確（詳見本院100 年3 月15日審判筆錄第5 頁至第36頁
    證人結文在該次筆錄後第1 頁），且被告亦於99年4 月16日
    偵查中供稱：（檢察官：你向林麗雯借款25萬元，實際取得
    24萬4000元，當時有跟林麗雯保證收入良好可以償還的意思
    嗎？）沒有。（檢察官：為何林麗雯願意借你錢？）當時我
    已經有欠林麗雯大約30萬元，每個月償還利息3 萬元，當時
    我要開店，要增加業績，才能開店。（檢察官：你與林麗雯
    的借款，從何時開始？）97年間。（檢察官：【提示民事假
    扣押聲請狀】你在與林麗雯借款25萬元的過程中，有以你對
    蔡淑娟的債權作借款的說詞嗎？）當時我的經濟已經出問題
    ，又被蔡淑娟倒了300 多萬元，蔡淑娟開給我的票要向法院
    假扣押需要擔保金，我沒有錢可以去繳假扣押的擔保金所以
    就把持有蔡淑娟的票給林麗雯，請林麗雯去假扣押等語。（
    詳見99年度偵字第1139號偵查卷第7 頁）故從被告所供已足
    認被告確有於98年2 月間提出以林麗雯為債權人、蔡淑娟為
    債務人之民事假扣押聲請之提議，向告訴人林麗雯請求由其
    出錢提出假扣押之情事。
(二)、又據證人即上開房地所有人李肖蘭證稱：我並不知道李椒貞
    持上開房地之權狀向林麗雯借款的事，且我自97年底後，就
    沒有與林麗雯見過面，我有同意李椒貞以上開房地向洪松宜
    借款30萬元，但並未同意李椒貞以上開房地向林麗雯借款25
    萬元等情。（詳見99年度偵字第1139號偵查卷第28頁至第31
    頁，結文在第32頁）且被告亦自承有將民事假扣押聲請狀拿
    給告訴人林麗雯留底等情，業如上述，則被告以上開說詞使
    告訴人林麗雯誤信被告會完成假扣押之聲請，然被告嗣後並
    未聲請假扣押，足認被告顯係以虛構之理由向告訴人林麗雯
    借款，亦未經證人李肖蘭同意，而以李肖蘭所有之上開房地
    為借款擔保，自得認定被告於借錢之初即有不法所有之意圖
    。另倘被告開立本票之目的是為交由告訴人林麗雯借二胎所
    用，則不應在本票上記載受款人為告訴人林麗雯，讓原欲借
    款之人因無法以該本票為債權擔保聲請強制執行而不願意借
    款（因已指定受款人為林麗雯，若轉讓予借款人，林麗雯勢
    必要在本票上背書，等於林麗雯必須為背書人而同負付款及
    被追索之責，林麗雯必不肯為之背書而無法借款），如此顯
    與常情有違，且證人即告訴人林麗雯於本院亦證稱：本票上
    載有「此張本票必須由設定地號648 之34、648 之315 、21
    01，金額共25萬元正，兌現後才能自動作廢」之文字，係代
    表被告向其借款25萬元，並以房地作為抵押，因為怕被被告
    欺騙，所以要被告簽本票作擔保等語。堪認被告簽立上開本
    票係作為向告訴人林麗雯借款25萬元之擔保，否則，被告既
    因借不到錢而已取回權狀，何不一起將上開本票一併取回撕
    毀作廢。是被告前揭所辯，不足為採。
(三)、本件告訴人林麗雯於偵查中曾主張：被告事後因我一再追討
    該筆借款，曾幾次傳簡訊以安撫之等語。並於100 年3 月15
    日本院作證時提出其手機供本院當庭勘驗，經本院徵得檢察
    官及被告之同意，當庭勘驗證人提出之BenQ黑色手機1 支，
    螢幕顯示SMS 訊息來源為000000000000，時間為2009年6 月
    15日9 時23分，簡訊內容為：「今天已經去聲請民事執行處
    撤回執行之證明書提存所才會發回擔保金，先通報給你知道
    。這樣就快了。」，並詢問被告這是不是你傳給證人的簡訊
    ？被告先則否認手機是伊的，簡訊也非伊所傳或以、或託他
    人所傳。本院繼則勘驗證人林麗雯提出之上開手機1 支，螢
    幕顯示SMS 訊息來源為000000000000，時間為2009年9 月21
    日7 時52分，簡訊內容為：「所有的錢都被扣住，要到9 月
    23日才能處理，因此事自殺二次還被救回，我憂鬱症已經嚴
    重到不想跟任何人講話，只想死我過得好痛苦」，並詢問被
    告這是不是你傳給證人的簡訊？被告承認手機是伊的，簡訊
    也是伊所傳，惟辯稱：因為那年的7 月份，伊在高雄那邊有
    一件案件被告，然後他地址沒有寄到伊住的地方，寄到戶籍
    地去，伊沒接到，結果被通緝了，通緝的時候交保金要10萬
    元，伊就打電話（應是傳簡訊）跟林麗雯講說，要等到這個
    案結束以後，差不多9 月的時候要開庭，才拿出來，因為伊
    的錢都被扣在那邊了。檢察官繼則問證人林麗雯：他用0972
    傳給你的除那一通簡訊以外，還有用那支手機傳簡訊給你嗎
    ？證人林麗雯稱：有，還有很多，還有5 月13日，很多通，
    他竟然說不是他的，上面還有很多通都是傳這個電話。檢察
    官：「佩有上網去查」？證人林麗雯稱：佩是被告女兒。檢
    察官請審判長勘驗此通簡訊。審判長問：這通簡訊是被告傳
    給你的嗎？證人林麗雯稱：對。本院即勘驗證人提出之上開
    手機，螢幕顯示SMS 訊息來源為000000000000，時間為2009
    年5 月13日11時52分，簡訊內容為：「麗雯，我從母親節那
    天起，每天都有傳簡訊給你，告訴你進度，連我要回診也先
    告知你，佩有上網去查只大約最近幾天會下來，正確日期無
    法確定，有出門時拿卡刷看看」無誤後，審判長問被告：這
    是不是你傳給證人的簡訊？被告稱：不是，這個不是我傳的
    ，不是，因為我那一陣子幾乎完全沒有辦法去講到什麼。審
    判長：你認識佩嗎？被告稱：佩我女兒啊。審判長：佩是你
    女兒喔，那這個簡訊跟你無關？被告稱：佩一定是我女兒，
    因為我女兒名字叫黃佩如。審判長：那怎麼這個簡訊跟你沒
    關呢？被告稱：跟我有關啊，但是不是我傳的，有可能是我
    女兒傳過去的。審判長：你女兒傳的，那就不會你女兒用第
    三人稱啊。被告稱：可能我女兒以我的名義傳出去，因為一
    陣子完全林麗雯都針對我女兒在處理事情。審判長：那這支
    手機0000000000是不是你女兒的手機？被告稱：不是，是我
    前夫的。審判長：你怎麼剛剛都說不知道呢？被告稱：不是
    ，那通簡訊不是我傳的。審判長：那誰傳的，你前夫的手機
    是不是你在用？被告稱：沒有，我自己有我的手機。審判長
    ：那你前夫會跟證人講，報告進度嗎？被告稱：他們都知道
    事情啊，他也會對我前夫去要錢啊，像那利息錢也都是找我
    前夫去收的啊，一個月三萬元也是找他去收的。審判長：你
    前夫也會去回診嗎？你前夫也有去看病嗎？被告稱：那應該
    是我女兒以我的名義傳給麗雯阿姨的。審判長：你女兒用你
    的名義傳給證人的？被告稱：對。審判長：所以你前夫的手
    機是你女兒在用對嗎？被告稱：沒有，可能他跟他拿來用，
    傳給麗雯阿姨的，其實他們二個同時這些事情，他針對他們
    二個去處理，去丟紙條或是傳簡訊也會傳給我女兒。（詳見
    本院100 年3 月15日之審判筆錄）由上開簡訊內容及對話經
    過，即足以認定被告確有上揭檢察官起訴之詐欺犯行，被告
    雖意圖以98年8 月4 日交保之10萬元（詳本院卷附臺灣高等
    法院被告前案紀錄表）混淆本院之判斷，惟被告以其夫所有
    之0000000000號手機所傳之2 通與本件借款有關之簡訊之時
    間分別為2009年5 月13日11時52分及2009年6 月15日9 時23
    分，此時根本尚未發生被告繳納交保10萬元之情事，故被告
    所辯顯與事實不符，殊不足採。
(四)、綜上，被告上開詐欺取財之犯行，證據明確，堪以認定，應
    依法論科。
三、論罪科刑之理由：
    核被告所為，係犯刑法第339 條第1 項之詐欺取財罪。爰審
    酌被告有詐欺之前科，素行不佳，正值壯年，不思循正途賺
    錢謀生，竟以惡劣之詐術手段向告訴人林麗雯詐取金錢，造
    成告訴人林麗雯受有金錢損失及精神痛苦，且破壞社會間互
    信之基礎，及犯後否認犯罪，不知悔改，至今未賠償告訴人
    林麗雯，高中肄業之智識程度及詐取金額非鉅等一切情狀，
    量處如主文所示之刑，並依法諭知易科罰金之折算標準。
貳、被告無罪部分：
一、公訴意旨另略以：被告李椒貞與告訴人李春雲為乾兄妹關係
    ，告訴人李煜淳為告訴人李春雲之子。被告李椒貞於95年5
    月間，欲購買坐落在雲林縣北港鎮○街段648 之34、648 之
    315 地號土地及其上門牌號碼雲林縣北港鎮○○路374 號之
    法拍屋，然因信用不佳無法貸款，遂委由告訴人李煜淳向第
    一商業銀行申請房屋貸款320 萬元，並以告訴人李煜淳之名
    義投標該法拍屋。嗣於97年11月間，被告李椒貞向告訴人李
    春雲稱因該屋所有權狀遺失，需告訴人李煜淳之印鑑章方可
    申請補發，告訴人李春雲乃將告訴人李煜淳之印鑑章及印鑑
    證明寄予被告李椒貞。詎被告李椒貞取得告訴人李煜淳之印
    鑑章及印鑑證明後，竟基於偽造私文書並行使暨使公務員登
    載不實之犯意，未經告訴人李煜淳之授權，盜蓋告訴人李煜
    淳之印鑑章於土地登記申請書、土地買賣所有權移轉契約書
    、建築改良物買賣所有權移轉契約書等文件，並委由不知情
    之代理人陳信村，於97年12月18日，持上開文件向雲林縣北
    港地政事務所申請辦理上開房地所有權之移轉登記，致使北
    港地政事務所承辦之公務員於同日，將上開虛偽不實之土地
    與建物所有權買賣之事項，登載於職務上所掌之土地登記簿
    、建築改良物登記簿、土地與建物登記謄本等公文書上，將
    上開房地過戶登記至李肖蘭之名下，足以生損害於告訴人李
    煜淳及地政機關對於地政管理之公信性。因認被告李椒貞涉
    有違反刑法第216 條、第210 條之行使偽造私文書及刑法第
    214 條之使公務員登載不實罪嫌云云。
二、按「犯罪事實應依證據認定之，無證據不得認定犯罪事實」
    ；「不能證明被告犯罪者，應諭知無罪之判決」，刑事訴訟
    法第154 條第2 項、第301 條第1 項分別定有明文。又事實
    之認定，應憑證據，如未能發現相當證據，或證據不足以證
    明，自不能以推測或擬制之方法，為裁判基礎；且認定犯罪
    事實所憑之證據，雖不以直接證據為限，間接證據亦包括在
    內，然而無論直接證據或間接證據，其為訴訟上之證明，須
    於通常一般之人均不致有所懷疑，而得確信其為真實之程度
    者，始得據為有罪之認定，倘其證明尚未達到此一程度，而
    有合理之懷疑存在而無從使事實審法院得有罪之確信時，即
    應由法院為諭知被告無罪之判決，有最高法院40年度臺上字
    第86號判例、76年度臺上字第4986號判例可資參照。次按刑
    事訴訟法第161 條已於91年2 月8 日修正公布，修正後同條
    第1 項規定：檢察官就被告犯罪事實，應負舉證責任，並指
    出證明之方法。因此，檢察官對於起訴之犯罪事實，應負提
    出證據及說服之實質舉證責任。倘其所提出之證據，不足為
    被告有罪之積極證明，或其闡明之證明方法，無從說服法官
    以形成被告有罪之心證，基於無罪推定之原則，自應為被告
    無罪判決之諭知，亦有最高法院92年度臺上字第128 號判例
    意旨足參。
三、本件檢察官認被告涉有上開罪嫌無非係以：
    訊據被告坦承有在97年11月初打電話給告訴人李春雲，要求
    寄告訴人李煜淳（於99年5 月13日逝世，詳見臺灣澎湖地方
    法院檢察署99年度偵字第321 號偵查卷第25頁之死亡證明書
    ）之印鑑證明及印鑑章給伊等情，且經查：被告於97年12月
    間以所有權狀遺失為理由，要求告訴人李春雲補寄李煜淳之
    印鑑章及印鑑證明一節，業經被告自承在卷，核與告訴人李
    春雲之陳述相符，足認告訴人李春雲補寄李煜淳之印鑑章及
    印鑑證明予被告，是為被告辦理所有權狀補發所用。又據證
    人陳美惠證稱：於97年11月間，被告叫代書把所有權狀拿給
    伊，是要借錢之用，後來因為不能再借錢，伊就把權狀還給
    被告等語，足認被告當時已不需要再辦理所有權狀補發之手
    續，然被告卻未將上開印鑑章及印鑑證明返還李煜淳，而擅
    用於上開房地之過戶手續，自已超越告訴人李春雲、李煜淳
    之授權範圍。再徵諸告訴人李春雲於偵查中陳稱：伊沒有聽
    說過被告要把房子過戶給李肖蘭，是伊去地政事務所查才知
    道過戶等語，及告訴人李煜淳於警詢中陳稱：該屋過戶之事
    被告並未告知伊，伊和伊父親李春雲均不知情等情節，足認
    被告將上開房地過戶給李肖蘭一事，並未告知告訴人李春雲
    、李煜淳，更無從得到告訴人之同意，被告未經告訴人李春
    雲、李煜淳之同意，即盜蓋告訴人李煜淳之印鑑章於土地登
    記申請書、土地買賣所有權移轉契約書、建築改良物買賣所
    有權移轉契約書等文件之行為，核屬偽造文書之犯行。是被
    告前揭所辯，不足採信，被告之犯行堪以認定等為其起訴之
    依據。
四、訊諸被告堅詞否認有上揭犯行，辯稱：有徵得告訴人李春雲
    、李煜淳之同意，才委託代書辦理過戶給李肖蘭，因為辦理
    過戶前所有權狀被陳美惠拿走，伊擔心陳美惠不還，所以告
    訴李春雲權狀丟了。又因李肖蘭在97年10月初在北港媽祖醫
    院跟伊表示願意把名字借伊辦理，並願意借錢給伊周轉且還
    清告訴人李煜淳之銀行貸款，所以伊才把上開房地過戶給李
    肖蘭等語，並舉證人涂清雄代書及告訴人李春雲為證。
五、經查：
(一)、被告於偵查中即提及有涂代書此人（詳見臺灣澎湖地方法院
    檢察署99年度偵字第321 號偵查卷第62頁），而證人涂清雄
    代書於本院審判時結證證稱：伊是代書，在嘉義市執業，與
    被告在二、三年前透過朋友介紹認識，大約二、三年前，伊
    受被告委託辦理北港一個土地跟房屋過戶，因為所有權人住
    在澎湖，被告問伊過戶要怎麼辦，伊說要所有權人親自簽名
    ，伊接受委託後，因嘉義跟澎湖就只有一班飛機，那天伊搭
    飛機飛去澎湖，過沒有多久，李春雲跟伊約時間，伊沒有出
    機場，就直接從嘉義飛到那裡馬公機場內，所有權人就是姓
    李那個人，房子是他兒子（指李煜淳）的，李煜淳跟他爸爸
    李春雲都在機場，伊讓李春雲看土地跟建物移轉的契約書，
    跟他說明這些要幹什麼，他兒子李煜淳就簽名，等於就是伊
    接受李煜淳委託，然後伊就沒有辦法回來，因為沒有往嘉義
    的班機，當天伊就坐飛機到臺南，伊記得到臺南已經五、六
    點，到嘉義已經七點多，然後伊就回到嘉義，過沒有幾天，
    李春雲就打電話叫伊不要辦，終止伊的委託，伊就停止，接
    下來就沒有辦。伊帶公定契約書過去給所有權人簽名，在馬
    公機場有跟原屋主表示因為辦買賣過戶要簽移轉契約書，簽
    這個下去就是委託伊辦理移轉過戶，他們就說好，時間不是
    春天就是秋天，因為不是很冷，晚上回來有點涼涼的，被告
    委託時有將土地跟建物所有權狀，包括所有的印鑑證明跟印
    章交給伊，不辦後證件就還給被告，之間至少應該半個多月
    ，房地權狀在去機場簽名之前就已經在伊那裡，一直在伊那
    裡，直到交給被告，伊親自拿到北港雅芳化粧品給被告，中
    間沒有交給別人，被告有電話跟伊說，但伊說要親自拿給被
    告，沒有拿權狀給一個叫陳美惠的小姐，被告說要辦理貸款
    ，找個人再另外辦理貸款，過戶給第三人，不是被告，至於
    是誰已忘記等語（詳見本院卷100 年1 月18日之審判筆錄第
    4 頁至第18頁），由證人之上開證述已足以動搖本院對告訴
    人李春雲於偵查中陳稱：伊沒有聽說過被告要把房子過戶給
    李肖蘭，是伊去地政事務所查才知道過戶等語，及告訴人李
    煜淳於警詢中陳稱：該屋過戶之事被告並未告知伊，伊和伊
    父親李春雲均不知情，足認被告將上開房地過戶給李肖蘭一
    事，並未告知告訴人李春雲、李煜淳，更無從得到告訴人李
    春雲、李煜淳之同意等情之心證。
(二)、證人即告訴人李春雲於本院審判時結證證稱：李椒貞在95年
    5 月的時候，有用伊兒子名義在雲林縣北港鎮○○路那邊買
    房子及土地。伊不知道為甚麼要用伊兒子的名義去買，李椒
    貞說要去銀行貸款買房子，李椒貞買房子與伊無關，伊兒子
    貸款買那棟房子。當時這個房子的權狀及印鑑給李椒貞保管
    。房子的印鑑都是在李椒貞處，伊及其子都沒有拿到什麼契
    約書、什麼銀行貸款，那個契約書也沒有拿到。房子的印鑑
    是伊及其子給李椒貞，印鑑證明書，那是給李椒貞貸款。那
    個印鑑由李椒貞保管。印鑑是伊及其子給李椒貞的，伊及其
    子沒有拿回去。有無過戶給李肖蘭伊不知道，那是代書登記
    的，伊不知道，房子有過戶還給李椒貞就對了。有告李椒貞
    ，因為房子貸款沒有還，銀行就查扣伊的房子啊。伊不知道
    李椒貞把房子在97年12月18日的時候改登記在李肖蘭名下，
    後來我們這邊偵查隊到雲林那邊去查的結果才知道。在97年
    12月的時候，有代書來澎湖拿那個契約書給伊及其子簽名後
    ，一下就回去了，簽這個契約書是要把房子還給李椒貞，過
    戶回去的意思，是伊兒子簽名的。告李椒貞是因為伊之房子
    被假扣押了，李椒貞半年多都沒有繳貸款之故，李椒貞有跟
    伊說過房子所有權狀不見的事，有給李椒貞印鑑證明，李椒
    貞說印鑑證明那時候掉了，伊有在今年一月份的時候，寄一
    張自白書到法院要撤回本件告訴，審判長所提示卷內之自白
    書是伊簽的名字、蓋的章，要撤銷本件告訴，自白書的內容
    是叫人家打的，自白書的內容是說「本人李春雲因為兒子李
    煜淳生病，99年兒子去世，憂傷下，提出對李椒貞的告訴一
    案，竟忘了在97年10月份李椒貞女士有請一位住嘉義塗清雄
    代書帶了一份同意書到澎湖馬公機場，由我兒子李煜淳簽名
    同意，無條件讓李椒貞女士把房子過戶過去，經數日後，李
    椒貞女士打電話給我，告訴我房屋權狀別人拿走不歸還，怕
    會拿去做不法的事，請我打電話給塗清雄代書，不能再辦過
    戶，並請李煜淳重新辦理印鑑證明，要辦理遺失房屋權狀，
    重新申請房屋權狀辦過戶，一切都是誤會，懇請法官能念我
    喪子之痛，從輕判決，撤回告訴」。伊沒有無條件，那貸款
    李椒貞還要背回去喔。伊所以同意把房子過戶回去給李椒貞
    是因為那時候貸款是李椒貞繳啊，不是伊在繳。伊及其子沒
    有打電話給代書，叫代書暫時不要辦過戶。自白書是李椒貞
    寄過來給伊的。伊在警局講的意思是伊過戶回去給李椒貞，
    李椒貞卻過戶給李肖蘭，那個伊都不知道，當時製作筆錄時
    是這樣講，那房子是過戶回去給李椒貞啊，貸款繳也是李椒
    貞繳。」等語（詳見本院卷100 年2 月23日之審判筆錄第4
    頁至第21頁），由證人之上開證述已足以證明證人涂清雄之
    證述大致與事實相符，故告訴人李春雲、李煜淳2 人確實同
    意將本件系爭房地移轉登記予被告，至於被告直接將系爭房
    地移轉登記予李肖蘭可能為其2 人所不知之事項，惟該事項
    應不影響其同意將本件系爭房地移轉登記予被告之本意（因
    被告也可以先過戶回其名下，再過戶給李肖蘭，如此，告訴
    人李春雲、李煜淳2 人亦無法阻止，故被告將系爭房地直接
    移轉登記予李肖蘭之行為，並不影響告訴人李春雲、李煜淳
    2 人之權益），至於在過戶之間發生因被告將系爭房地權狀
    交付陳美惠設法貸款之事，被告可能因一時無法取回系爭房
    地權狀，所以再請告訴人李煜淳申請新的印鑑證明，要辦系
    爭房地權狀遺失補發，嗣後因系爭房地權狀已由被告自陳美
    惠處取回，故直接依原定計畫將系爭房地移轉登記予李肖蘭
    ，以便被告償還李肖蘭之債權及取得新的貸款，此從陳美惠
    於99年6 月30日檢察官訊問時具結證稱：97年11月間被告有
    叫代書拿系爭房地權狀給伊去借錢，因無法再借，就還給被
    告等語。（詳見臺灣澎湖地方法院檢察署99年度偵字第321
    號偵查卷第62頁）及李肖蘭於偵查中結證證稱：李椒貞於97
    年底將系爭房地所有權移轉登記予伊，由伊找房屋仲介要將
    房子賣掉還伊錢，因該屋向銀行貸款300 多萬元，李椒貞說
    隔壁房子賣了600 多萬元，如果賣掉可以還伊110 萬元，如
    果有多的話，李椒貞可以拿去做生意，再慢慢還錢給伊等語
    。（詳見臺灣雲林地方法院檢察署99年度偵字第1139號偵查
    卷第28頁、第29頁），相互印證，即可得知本件大概之事實
    經過。
(三)、綜上，起訴書所提出之所有證據，均無從使本院得被告有起
    訴書所載行使偽造私文書及使公務員登載不實之犯罪事實之
    確信。
六、依上論結，本件檢察官所舉上開據以認定被告有行使偽造私
    文書及使公務員登載不實罪犯行之證據，既不足以證明被告
    確實涉及前開犯行，復不能使本院得有罪之確信，此外，亦
    無其他積極證據足證被告確有檢察官所指犯行，是本件既不
    能證明被告上揭犯罪，自應為被告此部分無罪判決之諭知。
據上論斷，依刑事訴訟法第299 條第1 項前段、第301 條第1 項
，刑法第339 條第1 項、第41條第1 項前段，刑法施行法第1 條
之1 ，判決如主文。
本案經檢察官江柏青到庭執行職務。
中    華    民    國   100    年    3     月    29    日
                  刑事第五庭  審判長法  官  吳基華
                                    法  官  段奇琬
                                    法  官  張文俊
以上正本證明與原本無異。
如不服本判決，應於收受送達後10日內，向本院提出上訴書狀，
並應敘述具體理由；其未敘述上訴理由者，應於上訴期間屆滿後
20日內，向本院補提理由書（均須按他造當事人之人數附繕本）
，「切勿逕送上級法院」。告訴人或被害人如對於本判決不服者
，應具備理由請求檢察官上訴，其上訴期間之計算係以檢察官收
受判決正本之日期為準。
                                    書記官  邱明通
中    華    民    國   100    年    3     月    29    日
附錄本案論罪科刑法條全文
中華民國刑法第339條
（普通詐欺罪）
意圖為自己或第三人不法之所有，以詐術使人將本人或第三人之
物交付者，處5 年以下有期徒刑、拘役或科或併科1 千元以下罰
金。
以前項方法得財產上不法之利益或使第三人得之者，亦同。
前二項之未遂犯罰之。